最高法院刑事判決　　　　　　九十四年度台上字第六三四七號
　　上　訴　人　甲○○
　　　　　　　　　　　　號
上列上訴人因傷害直系血親尊親屬案件，不服台灣高等法院台中
分院中華民國九十二年四月二十二日第二審更審判決（九十二年
度上更(一)字第四八號，起訴案號：台灣台中地方法院檢察署八十
八年度偵字第三四七四號），提起上訴，本院判決如下：
    主  文
原判決撤銷，發回台灣高等法院台中分院。
    理  由
本件原判決認定：上訴人甲○○於民國八十七年十二月五日十四
時許，前往台中縣大雅鄉○○路二三四號其直系血親尊親屬之父
王田住處，與王田、其弟王奇楨間因言語不合起爭執，黃沼基、
黃壽松聽聞爭吵聲，趕往勸架，王奇楨見狀認為黃沼基、黃壽松
係甲○○之妻舅有偏袒之虞，即出言詈罵黃沼基、黃壽松；黃沼
基、黃壽松乃心生不滿，竟與甲○○基於共同傷害之犯意聯絡，
由黃壽松與王奇楨發生拉扯爭吵，甲○○則以茶杯丟擲王奇楨，
進而演變為雙方互毆，王田見王奇楨人單力薄欲出手拉架，亦遭
甲○○基於一個意思決定，一人單獨傷害之犯意，以茶盤打傷，
致使王田受有雙手挫傷、右手背瘀傷、左手背瘀傷等傷害，王奇
楨受有右眼下方瘀血、上嘴唇左側瘀血等傷害等情，因而撤銷第
一審關於上訴人部分之科刑判決，改判論處上訴人傷害直系血親
尊親屬，處有期徒刑四月，如易科罰金以三百元折算一日，固非
無見。
惟查：(一)證人張宗定、陳國雄、劉炎煌、陳海墩分別於第一審及
原審審理時，為有利於上訴人之供述，原判決不予採取，於理由
欄說明：「證人張宗定、陳國雄、劉炎煌、陳海墩之證述內容，
衡諸常情，或係雙方間之交情，或係因被告甲○○、王奇楨兄弟
鬩牆、被告甲○○與告訴人王田父子反目礙於情面不願介入，因
而多所保留，是以證人張宗定、陳國雄、劉炎煌、陳海墩部分證
述情節與事實不相符部分，亦難盡予採信」；然證人張宗定、陳
國雄、劉炎煌、陳海墩所為有利於上訴人之供述，究如何與事實
不符而不足採？原判決未說明其所憑證據及論斷之理由，有理由
不備之違法。(二)故意為一般犯罪之構成要件，而傷害罪之故意，
尤有認定之必要。又刑法第二百八十條之對於直系血親尊親屬犯
刑法第二百七十七條第一項之罪，以故意犯為要件，若因過失傷
害於直系血親尊親屬，自不能依該條加重其刑。本件依原判決認
定之事實及卷內資料，上訴人及黃沼基、黃壽松與王奇楨互毆，
上訴人之父王田見王奇楨人單力薄，欲出手拉架；則上訴人與王
奇楨互毆時，上訴人有無故意傷害王田之犯意？又王田於原審供
稱：「當時我是上前要去拉起王奇楨，要拉起來的時候，茶盤丟
擲過來，打到我的雙手，甲○○也有拿茶杯丟王奇楨」；如果無
訛，是否上訴人以茶盤丟擲王奇楨時，適王田欲扶起王奇楨而被
誤打？此與上訴人有無傷害直系血親尊親屬之故意至有關係；又
上訴人與王奇楨互毆中，王田中途介入，上訴人若起意以茶盤擊
傷王田，能否謂與傷害王奇楨係出於一個意思決定而論以想像競
合犯？原判決均未深入究明，即認定上訴人係基於一個傷害之決
意而同時故意傷害王奇楨及王田，依想像競合犯規定而從一重處
斷，不無可議。綜上，應認原判決仍有撤銷發回之原因，原判決
其他有裁判上一罪關係部分，基於審判不可分原則，應一併發回
。
據上論結，應依刑事訴訟法第三百九十七條、第四百零一條，判
決如主文。
中　　華　　民　　國　九十四　年　 十一　 月　 十七　 日
                      最高法院刑事第一庭
                          審判長法官  施　文　仁
                                法官  林　永　茂
                                法官  蕭　仰　歸
                                法官  林　茂　雄
                                法官  林　立　華
      本件正本證明與原本無異
                                      書  記  官
中　　華　　民　　國　九十四　年　 十一　 月　二十三　日
                                                       J
